臺灣橋頭地方法院刑事判決　
111年度交易字第53號
公  訴  人  臺灣橋頭地方檢察署檢察官
被      告  謝壬杰


上列被告因過失傷害案件，經檢察官提起公訴（110年度偵字第1
2446號），本院判決如下：
    主  文
謝壬杰犯過失傷害罪，處拘役伍拾伍日，如易科罰金，以新臺幣
壹仟元折算壹日。
    事  實
一、謝壬杰於民國110年4月23日10時30分許，駕駛車號00-0000
    號自用小貨車（下稱甲車）沿高雄市○○區○○○路○○○道○○○○○○
    ○路段000○0號附近時，本應注意汽車行駛時，駕駛人應注意
    車前狀況及兩車並行間隔並隨時採取必要安全措施，且汽車
    超車時，前行車減速靠邊或以手勢或亮右方向燈表示允讓後
    ，後行車始得超越，超越時應顯示左方向燈並於前車左側保
    持半公尺以上之間隔超過，行至安全距離後，再顯示右方向
    燈駛入原行路線，而依當時天候晴、日間自然光線、柏油路面
    乾燥無缺陷、無障礙物且視距良好，並無不能注意之情事，猶
    疏未注意貿然超車而擦撞同向前方同車道由俞宛伶駕駛之車
    號000-0000號重型機車（下稱乙車），致俞宛伶人車倒地因
    而受有下唇撕裂傷1.5公分、右正中門齒牙冠斷裂、左正中
    及側門齒牙冠斷裂、左正中門齒半脫位、肢體多處挫傷、左
    髖挫傷之傷害。另謝壬杰於肇事後仍停留現場，於有偵查犯
    罪權限之機關或公務員發覺前，主動向負責處理之員警表明
    其為肇事者並接受裁判，進而查悉上情。
二、案經俞宛伶（下稱告訴人）訴由高雄市政府警察局旗山分局
    報請臺灣橋頭地方檢察署檢察官偵查起訴。
    理  由
壹、關於證據能力之意見
    被告以外之人於審判外之陳述，雖不符前4條之規定，而經
    當事人於審判程序同意作為證據，法院審酌該言詞陳述或書
    面陳述作成時之情況，認為適當者，亦得為證據，刑事訴訟
    法第159條之5第1項定有明文。準此，本判決所引用各項被
    告以外之人審判外言詞或書面陳述，性質上雖屬傳聞證據，
    然審酌此等陳述作成時外部情況俱無不當，復經檢察官及被
    告於審判程序同意有證據能力（交易卷第34至35頁），乃認
    作為證據應屬適當，自得採為認定事實之依據。
貳、實體部分
一、認定有罪之理由
    訊據被告固坦承於上述時地駕駛甲車超車及告訴人人車倒地
    之事實，惟矢口否認過失傷害犯行，辯稱：伊超車時未擦撞
    乙車，告訴人是自摔，伊聽聞乙車撞擊聲才停車察看，本件
    事故與伊無關，告訴人當時亦未受傷等語。經查：
  ㈠被告於110年4月23日10時30分許，駕駛甲車沿高雄市○○區○○○
    路○○○道○○○○○○○路段000○0號附近時，適有告訴人駕駛乙車
    同向行駛在前方同車道，被告超車後，告訴人人車倒地等情
    ，業經證人即告訴人於警詢指證綦詳（警卷第5至7、33至35
    頁），並有道路交通事故現場圖、道路交通事故調查報告表
    、現場暨車損照片及行車紀錄器錄影畫面翻拍照片在卷可稽
    （警卷第17至23、27至31頁），復據被告坦認不諱（警卷第
    1至2、37至39頁，交易卷第34、36、38至39頁），足徵被告
    此部分自白核與事實相符；又告訴人於案發當日11時19分至
    義大醫療財團法人義大醫院（下稱義大醫院）急診，經診斷
    受有下唇撕裂傷1.5公分、右正中門齒牙冠斷裂、左正中及
    側門齒牙冠斷裂、左正中門齒半脫位、肢體多處挫傷、左髖
    挫傷，亦有該院診斷證明書及傷勢照片存卷可佐（警卷第13
    、49至61頁），是此部分事實均堪認定。
  ㈡被告雖以前詞為辯，然觀諸被告於案發當日警詢時供承甲車
    右後車屏與乙車發生碰撞在卷（警卷第37頁），嗣於審理中
    始辯稱未駕車擦撞乙車等語，先後所述顯然不一，尚難遽信
    。又依本院勘驗行車紀錄器錄影畫面結果（交易卷第35至36
    、41至43頁），事故發生前，甲車直行在旗南三路外側車道
    ，自後加速接近乙車向左偏駛，車身稍微靠近而未完全行駛
    在內側車道，復持續向右接近乙車，乙車路徑無左右偏移，
    且二車間未見有其他車輛，旋出現擦撞聲，錄影畫面劇烈抖
    動扭曲並轉向，告訴人即人車倒地，參以告訴人亦證述：伊
    當時行駛外側車道，甲車突自左後駛來往右超車，甲車右後
    車屏擦撞乙車左側車身致倒地等語（警卷第5、33頁），堪
    認案發時被告駕駛甲車自左側超越同車道前方乙車進而擦撞
    乙車。被告復始終未提出其無駕車擦撞乙車或告訴人果係自
    摔倒地之事證為憑，所辯無從採信。
　㈢汽車行駛時，駕駛人應注意車前狀況及兩車並行之間隔，並
    隨時採取必要之安全措施；汽車超車時，前行車減速靠邊或
    以手勢或亮右方向燈表示允讓後，後行車始得超越；超越時
    應顯示左方向燈並於前車左側保持半公尺以上之間隔超過，
    行至安全距離後，再顯示右方向燈駛入原行路線，道路交通
    安全規則第94條第3項、第101條第1項第5款分別定有明文。
    被告既依法考領駕駛執照（審交易卷第29頁），對此自應知
    之甚稔，又衡諸案發時地天候晴、日間自然光線、柏油路面乾
    燥無缺陷、無障礙物且視距良好，並無不能注意之情事，猶
    疏未注意駕駛甲車超車進而擦撞乙車肇致本件事故，足徵被
    告確有疏未注意車前狀況及兩車並行間隔並隨時採取必要安
    全措施，暨待前行車允讓並於前車左側保持半公尺以上超車
    間隔之過失，且高雄市政府交通局車輛行車事故鑑定委員會
    鑑定意見亦認被告超車未保持適當間隔為肇事原因，告訴人
    則無肇事因素（交易卷第19至20頁）而同此認定。是被告空
    言辯稱本件事故與其無關，不足憑信。至起訴書另認被告違
    背超車前須先按鳴喇叭二單響或變換燈光一次之注意義務，
    然此情為被告否認且辯稱經按喇叭六聲（交易卷第39頁），
    卷證復無從積極證明被告有此部分過失而僅涉其過失情節差
    異，應由本院逕予更正審認。
　㈣告訴人因本件事故受有下唇撕裂傷1.5公分、右正中門齒牙冠
    斷裂、左正中及側門齒牙冠斷裂、左正中門齒半脫位、肢體
    多處挫傷、左髖挫傷，業據告訴人於警詢指證在卷（警卷第
    7頁）且有傷勢照片為憑（警卷第49頁）；又告訴人確因本
    件事故人車倒地一節，業經本院勘驗行車紀錄器錄影畫面如
    上，復考量機車因無完整車體包覆，倘駕駛人遭受外力撞擊
    人車倒地易受有頭部、四肢或軀幹傷害，本與常情相符，且
    告訴人於案發當日11時19分即至義大醫院急診，是該院診斷
    證明書所載受傷部位及傷勢既與上述擦撞過程暨告訴人指述
    受傷經過大抵一致，此外無從證明該等傷勢果係其他不詳原
    因造成，綜此應認告訴人確因甲、乙二車擦撞人車倒地而受
    有下唇撕裂傷1.5公分、右正中門齒牙冠斷裂、左正中及側
    門齒牙冠斷裂、左正中門齒半脫位、肢體多處挫傷、左髖挫
    傷。被告雖辯以告訴人未受傷等語，然觀諸告訴人傷勢照片
    明顯可見臉部傷痕及血跡，亦未可徒憑被告未見告訴人受有
    前述傷勢，反證告訴人未因本件事故受傷，所辯不足為採。
    故被告疏未注意上揭道路交通安全規定超車進而擦撞乙車肇
    致本件事故，造成告訴人受有前揭身體傷害，其過失行為與
    告訴人受傷結果二者間具有相當因果關係甚明。
  ㈤綜前所述，本件事證明確，被告犯行洵堪認定，應依法論科
    。
二、論罪科刑
  ㈠核被告所為，係犯刑法第284條前段過失傷害罪。
  ㈡刑法第62條所謂「自首」係指行為人於有偵查權限之機關尚
    未發覺犯罪前，向該管機關申告自己之犯罪事實並自願接受
    裁判者而言，並不以行為人對事故發生承認自己有過失為要
    件，只要坦承為事故當事人即足當之。查被告雖否認犯行，
    惟其肇事後仍停留案發現場，於有偵查犯罪權限之機關及公
    務員發覺其犯罪前，主動向負責處理之員警自承係其駕車發
    生本件事故，進而接受裁判等情，有高雄市政府警察局道路
    交通事故肇事人自首情形紀錄表可佐（警卷第41頁），此舉
    當認合於自首要件，爰依刑法第62條前段規定減輕其刑。
  ㈢爰審酌被告駕車不慎肇生本件事故，造成告訴人所受傷勢非
    輕，且犯後矢口否認犯行，迄未與告訴人達成和解或賠償損
    害，實值非難，並考量告訴人受傷結果、被告過失情節及前
    無刑事犯罪紀錄；兼衡被告自陳高中畢業，現務農，與兒子
    同住，無人需其扶養（交易卷第39頁）等一切情狀，量處如
    主文所示之刑，並諭知易科罰金折算標準。
據上論斷，應依刑事訴訟法第284條之1、第299條第1項前段，判
決如主文。
本案經檢察官靳隆坤提起公訴，檢察官廖姵涵到庭執行職務。
中　　華　　民　　國　　111 　年　　8 　　月　　19　　日
                  刑事第六庭    法　官  方佳蓮
以上正本證明與原本無異。
如不服本判決應於收受判決後20日內向本院提出上訴書狀，並應
敘述具體理由。其未敘述上訴理由者，應於上訴期間屆滿後20 
日內向本院補提理由書（均須按他造當事人之人數附繕本）「切
勿逕送上級法院」。
中　　華　　民　　國　　111 　年　　8 　　月　　19　　日
                                書記官  史萱萱
附錄本判決論罪科刑法條：
中華民國刑法第284條
因過失傷害人者，處1年以下有期徒刑、拘役或10萬元以下罰金
；致重傷者，處3年以下有期徒刑、拘役或30萬元以下罰金。